臺灣臺北地方法院刑事判決　　　　　　　　　　　　　　九十一年度訴字第二一號
　　公　訴　人　臺灣臺北地方法院檢察署檢察官
　　被　　　告　甲○○
　　　　　　　　乙○○
右列被告因業務過失案件，經檢察官提起公訴（九十年度偵字第二八九七、一二五九
九號），本院判決如左：
    主      文
甲○○、乙○○從事業務之人，因業務上之過失致人於死，各處有期徒刑捌月；均緩
刑參年。
    事      實
一、甲○○、乙○○分別在海月實業有限公司（下稱海月公司）任職工地主任、吊掛
    手兼領班之工作。緣海月公司承攬位在台北市○○路五七號之「世紀羅浮新建工
    程」之鋼骨結構安裝工程，就起重吊掛作業再以租用移動式起重機之方式，交付
    力代起重工程有限公司（下稱力代公司）承攬；而由甲○○負責上開工地鋼構組
    配安裝作業之主管監工、乙○○負責起重機具吊掛作業拖鉤器之操作，另力代公
    司派吊車司機張約瑟（另行不起訴處分）為起重機吊車之操作。甲○○、乙○○
    於民國九十年二月二日下午二時三十分許，在上址執行型鋼立柱吊裝作業業務時
    ，甲○○應注意且能注意鋼構組配進行中，柱子尚未於兩個以上之方向與其他構
    架牢固前，應使用柵桿當場栓接，或採取其他措施，以抵抗橫向力，維持構架
    之穩定，且應督促了解執行吊掛作業之人員，於使用吊掛用具（手動鬆脫器）從
    事型鋼立柱之吊掛作業時，是否依照正常程序確實檢查操作，並對於起重機具之
    吊鉤或吊具，應有防止吊舉中所吊物體脫落之裝置，且當時並無不能注意之情形
    ，竟疏未注意，於執行上址工地之型鋼立柱吊至安裝基樁上方作業時，未採取必
    要之安全措施以維持鋼構組配構架之穩定，且未注意從事系爭起重機具吊掛作業
    之黃煥勳，在進行型鋼立柱底部固定之調整扶正作業時，並未依正常程序操作吊
    掛用具（手動鬆脫器），亦無防止吊舉中所吊物體脫落之裝置，致當時疏於注意
    之黃煥勳所使用手動鬆脫器之荷重插銷（鋼柱繫掛用）未能完全插入定位，即通
    知不知情之操作起重機吊車司機張約瑟從事型鋼立柱起重吊掛作業，使作業中之
    型鋼立柱（下稱Ａ立柱）突然倒向靠台北市○○路側之另一支已完成假固定之型
    鋼立柱（下稱Ｂ立柱），Ｂ立柱遭撞擊後，因無構架穩固之安全措施，即向衡陽
    路方向倒塌，而壓毀適時行經該路段由公車司機林敬揚駕駛之車號ＡＢ─四二八
    號公共汽車車頭，致公車乘客李育綺、陳國銀、王文峰、周佩琦分別受有傷害（
    均未據提出告訴），公車司機林敬揚則因當場受重擊，經送醫急救，仍於九十年
    二月四日下午二時二十二分許，因頭部、胸腹內出血、全身多處鈍性傷、出血性
    休克而傷重不治死亡。
二、案經台北市政府警察局中正第一分局報告相驗暨台北市政府移送台灣台北地方法
    院檢察署檢察官偵查起訴。
    理      由
一、訊據被告甲○○、乙○○二人對右揭事實均坦承不諱，核與證人張約瑟、吳明璋
    、林煌仁、魏昌政、林正雄、朱志傑、李鑑益、李育綺、陳國銀、王文峰、周佩
    琦、靳知勇等人於警詢時證述之情節均相符合；而本件確係因Ｂ立柱受Ａ立柱撞
    擊後，因無構架穩固之安全措施，即向衡陽路方向倒塌，而壓毀適時行經該路段
    由公車司機林敬揚駕駛之車號ＡＢ─四二八號公共汽車車頭，致公車司機林敬揚
    因當場受重擊，經送醫急救，於九十年二月四日下午二時二十二分許，因頭部、
    胸腹內出血、全身多處鈍性傷、出血性休克而傷重不治死亡，亦經台灣台北地方
    法院檢察署檢察官督同法醫師相驗屬實，製有勘驗筆錄、相驗屍體證明書、驗斷
    書各一紙附卷可稽。此外，並有拖鉤器（手動鬆脫器）扣案及台北市公共汽車管
    理處職業災害檢查報告書、現場照片、事發地點平面圖、發生經過示意圖、勘驗
    錄影帶（含履勘現場筆錄）、暨吊掛用具之使用說明書附卷可資佐證；按「被告
    之自白，非出於強暴、脅迫、利誘、詐欺、違法羈押或其他不正之方法，且與事
    實相符者，得為證據」「被告之自白，不得作為有罪判決之唯一證據，仍應調查
    其他必要之證據，以察其是否與事實相符。」刑事訴訟法第一百五十六條第一項
    、第二項分別定有明文；本院依（一）證人張約瑟、吳明璋、林煌仁、魏昌政、
    林正雄、朱志傑、李鑑益、李育綺、陳國銀、王文峰、周佩琦、靳知勇等人於警
    詢時之證述；（二）台灣台北地方法院檢察署九十年度相字第九０號相驗卷宗（
    含相驗照片、勘驗筆錄、驗斷書、死亡證明書）；（三）拖鉤器（手動鬆脫器）
    扣案；（四）台北市公共汽車管理處職業災害檢查報告書、現場照片、事發地點
    平面圖、發生經過示意圖、勘驗錄影帶（含履勘現場筆錄）、暨吊掛用具之使用
    說明書等補強證據，足資擔保被告甲○○、乙○○二人就前開犯罪事實所為之任
    意性自白具有相當程度之真實性，而使得本院確信被告甲○○、乙○○二人自白
    之犯罪事實確屬真實；綜上，甲○○、乙○○分別在海月公司任職工地主任、吊
    掛手兼領班之工作；甲○○負責「世紀羅浮新建工程」之鋼構組配安裝作業之主
    管監工、乙○○負責起重機具吊掛作業拖鉤器之操作；在執行型鋼立柱吊裝作業
    業務時，甲○○及乙○○二人均應注意，而依當時情形，又無不能注意之情形，
    詎渠等二人竟均疏於注意，終致肇生本案憾事，渠等二人間有過失甚明；再查甲
    ○○、乙○○二人間之過失行為，係屬競合關係；渠等二人之競合過失行為與被
    害人林敬揚死亡結果間顯有相當之因果關係；事證明確，被告甲○○、乙○○二
    人業務過失之犯行，洵堪認定。
二、核被告甲○○、乙○○二人所為均犯刑法第二百七十六條第二項之業務上過失致
    死罪。另查本件被告甲○○、乙○○二人之過失行為雖成競合關係，惟並非刑法
    共同正犯、教唆犯或從犯之形態，附此敘明。爰審酌被告二人犯罪之情狀，所生
    危害，事後海月公司已與被害人家屬達成民事和解賠償等一切情狀，分別量處如
    主文所示之刑。末查被告甲○○、乙○○二人前均未曾受有期徒刑以上之刑之宣
    告，此有臺灣高等法院檢察署刑案紀錄簡覆表附卷可參，經此教訓，應無再犯之
    虞，本院認其刑之宣告均以暫不執行為當，爰併各諭知如主文所示緩刑期間，以
    示矜全。
據上論斷，應依刑事訴訟法第二百九十九條第一項前段，刑法第二百七十六條第二項
、第七十四條第一款，罰金罰鍰提高標準條例第一條前段，判決如主文。
本案經檢察官黃久真到庭執行職務
中      華      民      國      九十一      年      二      月    四    日
                                  臺灣臺北地方法院刑事第十庭
                                          法  官    梁耀鑌
右正本證明與原本無異。
如不服本判決，應於判決送達後十日內向本院提出上訴狀(應抄附繕本)。告訴人
或被害人如對於本判決不服者，應具備理由請求檢察官上訴，其上訴期間之計算
係以檢察官收受判決正本之日期為準。
                                          書記官    梁淑時
中      華      民國      九十一      年      二      月    四    日
附錄本案論罪科刑法條全文
刑法第二百七十六條
一、因過失致人於死者，處二年以下有期徒刑、拘役或二千元以下罰金。
二、從事業務之人，因業務上之過失犯前項之罪者，處五年以下有期徒刑或拘役，得
    併科三千元以下罰金。
